【裁判字號】    96,訴,120
【裁判日期】    980227
【裁判案由】    妨害電腦使用
【裁判全文】
臺灣板橋地方法院刑事判決               96年度訴字第120號
公  訴  人  臺灣板橋地方法院檢察署檢察官
被      告  丙○○
上列被告因竊盜案件，經檢察官提起公訴（95年度偵字第15186
、17116、22031號），本院判決如下：
    主  文
丙○○無罪。
    理  由
一、公訴意旨略以：被告丙○○明知網路線上遊戲「天堂」之虛
    擬貨幣「天幣」等電磁紀錄，經常為從事該線上遊戲參與者
    在市場上交易，具有經濟價值有利可圖，竟與姓名年籍不詳
    、綽號「阿卜」等之成年男子，共同基於無故入侵他人電腦
    或其相關設備及變更並取得他人電腦、相關設備電磁紀錄之
    概括犯意，自民國93年11月間起，先由「阿卜」等不詳成年
    男子在不詳地區利用木馬程式等駭客程式入侵他人電腦進行
    網路連線，以此方式變更並隱蔽自己真實之上線IP位址以規
    避司法機關之追查後，即連續無故輸入臺灣地區「天堂」遊
    戲參與者之帳號及密碼，入侵設於臺北縣中和市○○路736
    號12樓「遊戲橘子數位科技股份有限公司」（下稱遊戲橘子
    公司）之「天堂」遊戲伺服器等電腦或其相關設備（此部分
    未據遊戲橘子告訴），取得如附表所示天堂遊戲參與者帳號
    、角色之控制權限後，旋以交換、丟下或賣出等遊戲指令，
    致原參與遊戲者喪失對於上開電磁紀錄之控制權，以此方式
    變更原遊戲參與者之電磁紀錄，並於極短時間內將如附表所
    示原遊戲參與者之天幣數量移轉至丙○○持有之遊戲帳號內
    ，丙○○以此方式取得原遊戲參與者之電磁紀錄，致生損害
    於遊戲橘子公司就「天堂」遊戲服務之安全性及管理正確性
    ，以及如附表所示遊戲參與者對於該等電磁紀錄依遊戲契約
    所享有之控制權限，以及該等電磁紀錄所衍生之經濟利益，
    因認被告丙○○涉有刑法第359 條無故取得變更他人電磁紀
    錄罪嫌。
二、按犯罪事實應依證據認定之，無證據不得認定犯罪事實；不
    能證明被告犯罪者，應諭知無罪之判決，刑事訴訟法第154
    條第2 項、第301 條第1 項分別定有明文。又認定不利於被
    告之事實，須依積極證據，苟積極證據不足為不利於被告事
    實之認定時，即應為有利於被告之認定，更不必有何有利之
    證據；事實之認定，應憑證據，如未能發現相當證據，或證
    據不足以證明，自不能以推測或擬制之方法，以為裁判之基
    礎，最高法院30年上字第816 號、40年臺上字第86號判例可
    資參照。又事實審法院對於證據之取捨，依法雖有自由判斷
    之權，然積極證據不足證明犯罪事實時，被告之抗辯或反證
    縱屬虛偽，仍不能以此資為積極證據應予採信之理由；是被
    告否認犯罪事實所持之辯解，縱屬不能成立，仍非有積極證
    據足以證明其犯罪行為，不能據為有罪之認定，最高法院30
    年度上字第482 號、30年度上字第1831號判例可參。次按刑
    事訴訟法第161 條已於91年2 月8 日修正公布，修正後同條
    第1 項規定：檢察官就被告犯罪事實，應負舉證責任，並指
    出證明之方法。因此，檢察官對於起訴之犯罪事實，應負提
    出證據及說服之實質舉證責任。倘其所提出之證據，不足為
    被告有罪之積極證明，或其闡明之證明方法，無從說服法官
    以形成被告有罪之心證，基於無罪推定之原則，自應為被告
    無罪判決之諭知，最高法院92年臺上字第128 號判例意旨足
    參。
三、公訴人認被告丙○○涉有前開罪嫌，係以被告供述其確有收
    受起訴書附表所示之天幣，佐以附表所示告訴人乙○○等人
    之指訴、告訴人乙○○等人於天堂遊戲帳號、角色之遊戲歷
    程、道具接收者IP位址、道具接收者會員資料、遊戲橘子公
    司帳號申請人資料等，可證起訴書附表所示被害人乙○○等
    人遊戲帳號內之天幣最後流入被告使用之遊戲帳號。另(1)依
    卷附各案件之遊戲歷程列印資料勾稽比對，則每案件中入侵
    電腦、寶物多次轉手及被告收受寶物之各階段時間，均極為
    短暫，而網路寶物交易市場上，因詐騙情況所在多有，交易
    雙方均須經議價之過程，且需時間相互確認是否可信賴，故
    需一定之交易時間，本案前述情況顯與常情有違。(2)「阿卜
    」等電腦駭客所使用之帳號角色名稱、寶物轉手用之帳號角
    色名稱，與被告所使用帳號之角色名稱，於同一被害案件中
    ，其名稱內含數字常有相同之情，例如「Fsgsg27 」、「27
    尖耳朵27」均含數字27、「Xfdtgjzfxg15」、「15尖耳朵15
    」均含數字15，顯見該「阿卜」等電腦駭客與被告為管理不
    同來源之天幣，避免不同被害人天幣之混淆，而共同約定以
    此種類似暗號之方式創造使用之帳號角色名稱，況且被告自
    承「阿卜」等人係大陸地區人士，然觀該「阿卜」等帳號上
    線之IP分散於韓國與臺灣臺中縣、臺北縣等地，而其帳號內
    竟有上開相同數字之暗號，顯見被告與該等駭客確有事前之
    犯意聯絡。(3)被告於偵查中雖辯稱：伊係以買賣天幣為謀生
    ，上開天幣皆係伊向大陸地區之賣家「阿卜」及其他賣家合
    法購買，伊有以丁○○名義將購買天幣之價金匯予賣家云云
    ，並提出數紙匯款單據為證，然上開匯款單據匯款人均為「
    丁○○」而非被告，若被告確係進行合法買賣，何須以他人
    名義進行匯款？且丁○○亦表示僅替被告匯款過一次，則何
    以被告所提出之數紙匯款單據匯款人均係丁○○名義？又被
    告自稱係向許多賣家購買天幣，然觀其匯款紀錄均係匯入林
    愛民或葉員如之帳號內，則若被告確係向不同賣家購入天幣
    ，怎可能皆係匯入相同之帳號？況上開2 帳號均屬臺灣地區
    銀行之帳戶，則被告若確有向「阿卜」購買上開天幣，自可
    以外幣匯款方式匯予對方，卻仍兀自匯入上開2 臺灣地區之
    帳號，亦有悖常情；況上開單據亦僅能證明曾有匯款事實，
    至該等匯款究係為何目的而匯？是否確係為支付購買天幣之
    價金？亦不得而知；另觀被告曾提出戊○○於95年5 月3 日
    匯款予大陸地區林攸仕之匯款申請書充作支付價金之證明，
    然何以被告需以戊○○名義匯款，亦無從得知，況該戊○○
    同因妨害電腦使用案件經臺灣臺北地方法院檢察署提起公訴
    ，有該起訴書在卷可稽，益徵被告提出之匯款單據應非供其
    正常買賣天幣支付價金之用；且退步言，縱認該等匯款確係
    被告支付他人充作購買天幣之價金，被告自應有明確紀錄以
    核對各筆匯款係支付何一賣家、該次買賣交易之時間及天幣
    數量等相關交易細節，然被告除提出匯款單據外，其餘資料
    全付之闕如，自無從僅因被告持有該等單據，逕認其係以合
    法買賣方式取得該等天幣。可證被告所辯應屬臨訟卸責，洵
    不足，採為論據。訊據被告堅決否認有公訴人所指無故取得
    、變更他人電磁紀錄犯行，辯稱：伊為天幣商人，伊向綽號
    「阿卜」、「小邱」或其他零散玩家購買天幣，並依賣方指
    示匯款，伊再將所取得之天幣轉賣出去以賺取差價。伊於94
    年間開始與「阿卜」接觸，「阿卜」以不同角色交付天幣予
    伊，因無相關機制可供查核天幣來源，故伊不確定「阿卜」
    天幣之來源為何，但伊並未與「阿卜」共犯等語。
四、經查：
  (一)被告於「天堂」遊戲中所使用之角色名稱「27尖耳朵27」先
    後於95年1 月7 日19時56分43秒與角色名稱為「Fshgsg27」
    者交換60,000,000個天幣、於同年月日19時27分56秒與角色
    名稱「Fshgsg27」者交換86,900,000個天幣；又被告所使用
    之角色名稱「15尖耳朵15」於同年月23日14時30分54秒撿拾
    角色名稱為「Xfdtgjzfxg15」者所丟下之97,600,000個天幣
    ；被告所使用之角色名稱「依伊醫咿噫」於95年5 月23日6
    時29分5 秒與角色名稱為「Dfgfb08 」者交換198,100,000
    個天幣等情，為被告自承在卷（見臺南市警察局第一分局南
    市警一刑偵字第9505000786號刑案偵查卷宗第2 至3 頁、臺
    灣士林地方法院95年度偵字第7010號偵查卷第8 頁、臺灣板
    橋地方法院95年度偵字第22031 號偵查卷第5 頁），且有遊
    戲歷程在卷可參（見臺南市警察局第一分局南市警一刑偵字
    第95 05000786 號刑案偵查卷宗第13頁、臺灣士林地方法院
    95年度偵字第7010號偵查卷第16、18頁、臺灣板橋地方法院
    95年度偵字第22031 號偵查卷第22至23頁），被告確有於前
    開時間，在「天堂」遊戲中分別自角色名稱「Fshgsg27」、
    「Xfdtgjzfxg15」、「Dfgfb08 」者取得渠等交付之天幣一
    節，堪以認定。
  (二)證人己○○於警詢中證述：伊在「天堂」遊戲中所使用之帳
    號為Spj730912 ，伊以前開帳號設立「騎豬打仗X 」、「獅
    你老母」、「趴趴凱」、「阿達猛法」4 個角色，95年1 月
    7 日晚間8 時許，伊發現前開角色所有之虛擬寶物及天幣遭
    他人轉移至「Fshgsg27」身上等語（見臺南市警察局第一分
    局南市警一刑偵字第9505000786號刑案偵查卷宗第5 至6 頁
    ），且有帳號證明書、遊戲歷程各1 份在卷可參（見臺南市
    警察局第一分局南市警一刑偵字第9505000786號刑案偵查卷
    宗第7 頁、第11至14頁），證人乙○○於警詢中證述：伊在
    「天堂」遊戲中所使用之帳號為Zycazyca，95年1 月23日晚
    間7 時許，伊發現前開帳號內之虛擬寶物遭人竊取等語（見
    臺灣士林地方法院95年度偵字第7010號偵查卷第5 至6 頁）
    ，且有遊戲歷程1 份在卷可參（見臺灣士林地方法院95年度
    偵字第70 10 號偵查卷第13至19頁），證人施佩君於警詢中
    證述：95年5 月23日6 時2 分許，伊發現伊於「天堂」遊戲
    中之虛擬寶物遭人竊取等語（見臺灣板橋地方法院95年度偵
    字第22031 號偵查卷第7 頁），且有帳號證明書、遊戲歷程
    各1 份在卷可參（見臺灣板橋地方法院95年度偵字第22031
    號偵查卷第10頁、第16至27頁）。證人己○○、乙○○、施
    佩君前開證言及遊戲歷程等，僅能證明渠等所持有之寶物、
    天幣遭人移轉至角色名稱「Fshgsg27」、「Xfdtgjzfxg15」
    、「Dfgfb08 」之帳戶內，但前開角色名稱並非被告於「天
    堂」遊戲中所使用之角色名稱，且「Fshgsg27」、「Xfdtgj
    zfxg15」、「Dfgfb08 」所在之IP位置亦與被告所在之IP位
    置不同，可見該入侵己○○、乙○○、甲○○於「天堂」帳
    戶內變更天幣、寶物之電磁紀錄之人並非被告，此亦為公訴
    人所是認，故被告並非實際入侵己○○、乙○○、甲○○於
    「天堂」遊戲內帳戶之人。再者，姑不論依前開遊戲歷程，
    該入侵己○○、乙○○、施佩君等人帳戶者係陸續、分批移
    轉虛擬寶物、天幣至角色名稱「Fshgsg27」、「Xfdtgjzfxg
    15」、「Dfgfb08 」之帳戶內，嗣後再將取得之部分天幣移
    轉至被告所使用之角色名稱「27尖耳朵27」、「15尖耳朵15
    」、「依伊醫咿噫」帳戶內，換言之，被告接收之天幣數額
    與己○○、乙○○、施佩君遭盜取之天幣數額不同，則被告
    前開所接收之天幣是否來自己○○、乙○○、甲○○一節，
    不無可疑。況縱前開被告自角色名稱「Fshgsg27」、「Xfdt
    gjzfxg15」、「Dfgfb08 」處所收受之天幣為己○○、乙○○、甲○○所有之物，然被告取得前開天幣之原因甚多，諸
    如以詐欺、買賣、收受等方式取得，且被告並非實際侵入己○○、乙○○、施佩君於「天堂」遊戲帳戶移轉天幣之人，
    已如前述，於無積極證據證明被告確有參與前開變更他人電
    磁紀錄犯行之情況下，要難僅因被告持有他人遭竊之天幣，
    即逕推論該等天幣係被告變更他人電磁紀錄所得。末者，縱
    被告所提出購買前開天幣之匯款單有公訴人所指不符一般交
    易習慣或不合常理之情形，然此或係因被告欲隱瞞其詐欺或
    買賣贓物、收受贓物之犯行，尚無法以此逕為推論被告涉犯
    變更他人電磁紀錄犯行。故既無積極直接證據證明被告與公
    訴人所指之電腦駭客有犯意之聯絡或確有參與變更他人電磁
    紀錄犯行之情況下，縱被告前開所辯尚有可疑，仍不能以此
    為積極證據而推論被告有變更他人電磁紀錄之犯行。
  (三)公訴人以網路寶物交易市場上，多有詐騙情況，故交易雙方
    需一定之交易時間，然本件從盜取寶物、天幣至交付天幣予
    被告之時間均極為短暫，有違一般網路交易情況云云。然依
    現今通訊科技之普遍發達程度，網路交易雙方未必全須依賴
    網路商談交易內容，渠等或可另行透過電話或其他方式直接
    洽談，未必均需在「天堂」遊戲中進行洽談，況被告於本院
    審理時供陳其自94年6 月間至95年間與「阿卜」之人交易過
    80至100 次等語（見本院96年6 月1 日準備程序筆錄），可
    見本案被告於95年1 月、5 月間與「阿卜」之交易並非初次
    交易，雙方既已有多次交易經驗，自無須花費時間詳加確認
    交易內容。況證人即遊戲橘子公司法務專員丁彥仁於本院審
    理時證稱：玩家必須在同一個伺服器內始能從事寶物交換或
    交易等語（見本院98年2 月6 日審判筆錄），益見被告於從
    事天幣交易前，必與對方有所洽商聯絡，雙方始得相約在同
    一伺服器內交易。故縱本件遊戲歷程顯示天幣、寶物遭他人
    盜取至交付予被告之時間甚是短暫，然並不代表被告未於交
    易前與交付天幣者有所協議，此等交易情節，未必有違常情
    。況網路交易時間之長短，與被告是否共同參與公訴人所指
    變更他人電磁紀錄犯行無必然關連性，自無法為公訴人所指
    被告前開犯行之佐證。
  (四)公訴人又以變更己○○、乙○○所有之天幣、寶物電磁紀錄
    之電腦駭客所使用之角色名稱「Fshgsg27」、「Xfdtgjzfxg
    15」，與被告接收天幣時與使用之角色名稱「27尖耳朵27」
    、「15尖耳朵15」均含相同之數字「27」、「15」，顯見被
    告與該等電腦駭客就角色名稱有所約定，以管理不同來源之
    天幣云云。然果被告與交付天幣者約定含有相同數字之角色
    名稱誠如公訴人所指係為管理不同來源之天幣，則此情形亦
    可適用於被告所辯稱購買天幣之狀況，即被告亦有可能係為
    管理其向不同玩家收購之天幣，而與出售天幣者約定相同數
    字之角色名稱。角色名稱之約定與犯意之聯絡要屬二事，實
    難僅因被告接收天幣時所使用之角色名稱與交付天幣者使用
    之角色名稱有所雷同，即推論被告與該等變更電磁紀錄之電
    腦駭客有犯意之聯絡。否則苟可僅因被告與交付天幣者使用
    含有相同數字之角色名稱即推論渠等有犯意之聯絡，反之是
    否可因被告使用之角色名稱與交付天幣者使用之角色名稱全
    無相同之處，即應反推渠等間並無犯意聯絡？果如此，本案
    中變更甲○○所有金幣、寶物者電磁紀錄者所使用之角色名
    稱「Dfgfb08 」，與公訴人所指被告以角色名稱「依伊醫咿
    噫」接收前開天幣，二者所使用之角色名稱全無關連，又何
    以公訴意旨亦認被告與盜取寶物天幣者就此部分亦有犯意之
    聯絡？故公訴人以被告所使用之角色名稱適與本案變更電磁
    紀錄之電腦駭客使用角色名稱含有相同之數字，而推論被告
    與之有犯意之聯絡一情，尚乏所據，亦不足為被告與該等電
    腦駭客有變更電磁紀錄犯意聯絡之佐證。
  (五)依現存證據僅能證明「天堂」遊戲中角色名稱「Fshgsg27」
    、「Xfdtgjzfxg15」、「Dfgfb08 」者分別自己○○、乙○○、甲○○等「天堂」遊戲玩家之帳號內變更虛擬寶物及天
    幣之電磁紀錄，將之移轉至角色名稱「Fshgsg27」、「Xfdt
    gjzfxg15」、「Dfgfb08 」帳戶內，而被告旋於己○○、乙○○、甲○○前開電磁紀錄遭變更同日稍後，分別自角色名
    稱「Fshgsg27」、「Xfdtgjzfxg15」、「Dfgfb08 」者收受
    146,900,000 個、97,600,000個、198,100,000 個天幣之事
    實，然被告所收受之天幣是否係來自己○○、乙○○、甲○○前開遭變更之電磁紀錄一節尚有疑義，況縱被告所持有之
    天幣為他人無故變更己○○、乙○○、甲○○電磁紀錄所得
    之贓物，然被告取得前開贓物之原因不止一端，無從以被告
    單純持有贓物之事實忖度其取得贓物之來源，且縱被告對其
    持有之贓物來源交待不清或無法確實舉證證明其係如何取得
    該等贓物，然於無積極證據證明被告參與變更電磁紀錄犯行
    之情況下，不得任意推定被告罪行。是被告單純自變更己○○、乙○○、甲○○之電磁紀錄者收受天幣之事實，或能認
    定被告有收受或故買贓物之嫌，尚不能證明被告與該等變更
    電磁紀錄者有犯意之聯絡，或共同為變更電磁紀錄之舉。而
    無故變更電磁紀錄罪與收受、故買贓物罪，其基本之社會事
    實並不相同，不能變更起訴法條，此外，無其他積極證據足
    認被告有何公訴人所指之變更電磁紀錄犯行，揆諸首開說明
    ，自應為無罪之諭知。
五、綜上所述，公訴人未能舉證證明被告確涉有無故取得變更他
    人電磁紀錄之犯行，本諸經驗法則及推理作用，以被告犯罪
    不能證明，應為被告無罪之諭知。至被告是否另涉其他犯罪
    ，宜由檢察官另行偵處，併此說明。
六、本件起訴之事實既經本院諭知無罪，則移送併辦部分（即(1)
    臺灣板橋地方法院檢察署95年度偵緝字第12301 、13510 、
    23853 、23952 、少連偵76號，(2)臺灣板橋地方法院檢察署
    96年度偵字第1868號，(3)臺灣板橋地方法院檢察署95年度偵
    字第11936 、15492 號，(4)臺灣臺中地方法院檢察署95年度
    偵字第19305 號，(5)臺灣板橋地方法院檢察署96年度偵字第
    3822 、3828 號，(6)臺灣板橋地方法院檢察署96年度偵字第
    6502號，(7)臺灣板橋地方法院檢察署96年度偵字第8656號，
    (8)臺灣板橋地方法院檢察署96年度偵字第16000 號，(9)臺灣
    板橋地方法院檢察署96年度偵字第16923 號，(10)臺灣板橋地
    方法院檢察署96年度偵字第17832 號）與已起訴部分即無裁
    判上一罪關係，本院無從併予審理，應退回由檢察官另行依
    法處理，併予敘明。
據上論斷，應依刑事訴訟法第301 條第1 項，判決如主文。
本案經檢察官鄭潔如到庭執行職務。
中    華    民    國    98    年    2     月    27    日
                  刑事第十五庭審判長法  官  李君豪
                                    法  官  錢衍蓁
                                    法  官  何燕蓉
上列正本證明與原本無異。
如不服本判決，應於判決送達後10日內敘明上訴理由，向本院提
出上訴狀 (應附繕本) ，上訴於臺灣高等法院。其未敘述上訴理
由者，應於上訴期間屆滿後20日內向本院補提理由書「切勿逕送
上級法院」。
                                    書記官  李崇文
中    華    民    國    98    年    2     月    27    日


司法院資訊處製作；財團法人民間司法改革基金會備份。
